【裁判字號】    89,台上,7421
【裁判日期】    891207
【裁判案由】    偽證
【裁判全文】
最高法院刑事判決                              八十九年度台上字第七四二一號
    上  訴  人  台灣高等法院台中分院檢察署檢察官
    被      告  甲○○
                乙○○
右上訴人因被告等偽證案件，不服台灣高等法院台中分院中華民國八十九年一月十九
日第二審更審判決（八十八年度重上更(二)字第二二號，起訴案號：台灣台中地方法院
檢察署八十二年度偵字第一五二四六號），提起上訴，本院判決如左：
    主  文
原判決撤銷，發回台灣高等法院台中分院。
    理  由
本件原判決以公訴意旨略稱：被告甲○○、乙○○均明知其於民國七十一年六月十日
，由台北南下彰化縣員林鎮黃坤木（已死亡）家中，與黃坤木就坐落台中市○區○○
段二－五地號土地，簽訂預定買賣契約書時，陳宗地並未隨同南下，且簽約時亦未在
場，被告等竟在原審八十一年度重上更(一)字第二九號黃謝永雪、黃宏裕 (二人均為黃
坤木之繼承人 )與張福本間請求所有權移轉登記事件中，於八十二年五月二十六日審
理時，經依法具結後，就案情有重要關係之事項，虛偽證述：七十一年六月十日晚上
黃坤木與甲○○於員林黃坤木家中簽訂預定買賣契約書時，陳宗地當時在場，並與黃
坤木洽商簽約條件，且於協議後將買方甲○○名義塗改變更為施炎名義等語，因認被
告等涉犯刑法第一百六十八條之偽證罪嫌云云。但經審理結果，認為不能證明被告等
犯罪，因而維持第一審諭知被告等無罪之判決，駁回檢察官在第二審之上訴，固非無
見。
惟查：本件以台中市○區○○段二－五地號土地為標的之預定買賣契約書，其買受人
部分，原書寫為甲○○，後經塗改為施炎，有該預定買賣契約書影本在卷可稽（見八
十二年度偵字第一五二四六號卷第九至十頁）。而甲○○於八十二年七月八日在台灣
台中地方法院經訊以：「預定買賣契約書原來的買受人是你，為何後來改為施炎，何
人更改的﹖」時，供稱：「黃宏裕改的」，再訊以：「何時地更改買受人﹖」時，供
稱：「我不記得，可能在代書處（指乙○○）或他家改的，是簽訂預定買賣契約書後
一、二個月左右更改的，是經黃宏裕本人改的，代書有在場」等語（見原審上訴卷二
第十三頁）。如果屬實，則前揭土地之預定買賣契約書於七十一年六月十日訂立時，
買受人係以甲○○名義訂立，訂立後約一、二月後始改為施炎名義。即與被告等於八
十二年五月二十六日在原審八十一年度重上更(一)字第二九號請求所有權移轉登記事件
準備程序中，依法具結後證述之情節不符。本院前二次發回意旨均已詳予指明，惟原
審就上開不利之證據，究竟如何不足資為被告等犯罪之證明，仍未於判決內說明其理
由，致瑕疵依然存在，而有判決理由不備之違誤。檢察官上訴意旨指摘原判決違背法
令，非無理由，應認仍有發回更審之原因。
據上論結，應依刑事訴訟法第三百九十七條、第四百零一條，判決如主文。
中      華      民      國    八十九    年     十二     月      七      日
                              最高法院刑事第十一庭
                                  審判長法官  陳  炳  煌
                                        法官  陳  正  庸
                                        法官  陳  世  雄
                                        法官  吳  信  銘
                                        法官  徐  文  亮
      右正本證明與原本無異
                                              書  記  官
中      華      民      國    八十九    年     十二     月     十三     日


司法院資訊處製作；財團法人民間司法改革基金會備份。
